【裁判字號】    97,上易,11
【裁判日期】    970218
【裁判案由】    違反毒品危害防制條例
【裁判全文】
臺灣高等法院高雄分院刑事判決          97年度上易字第11號
上  訴  人  臺灣高雄地方法院檢察署檢察官
被      告  甲○○
上列上訴人因被告違反毒品危害防制條例案件，不服臺灣高雄地
方法院96年度易字第2070號中華民國96年11月7 日第一審判決（
起訴案號：臺灣高雄地方法院檢察署96年度毒偵字第4474號），
提起上訴，本院判決如下：
    主  文
原判決關於持有第一級毒品部分撤銷。
甲○○持有第一級毒品，處有期徒刑月，如易科罰金，以新台
幣貳仟元折算壹日。扣案之海洛因貳包（壹包驗前淨重0.065 公
克、驗後淨重0.037 公克；壹包驗前淨重0.099 公克、驗後淨重
0.073 公克），均沒收銷燬。
    事  實
一、甲○○明知海洛因係屬政府管制之第一級毒品，非經許可，
    不得持有，竟於民國96年5 月7 日下午3 時35分許前某時，
    在高雄縣某處，取得第一級毒海洛因2 包（1 包驗前淨重0.
    065 公克、驗後淨重0.037 公克；1 包驗前淨重0.099 公克
    、驗後淨重0.073 公克）後，無故持有之。嗣為警於96年5
    月7 日下午3 時35分許，在高雄縣大樹鄉○○村○○○路10
    0 之1 號前查獲，並扣得其所持有之上開海洛因2 包。
二、案經高雄縣政府警察局仁武分局報告臺灣高雄地方法院檢察
    署檢察官偵查起訴。
    理  由
一、證據能力：
(一)、證人李燕君警詢陳述，其性質雖屬傳聞證據，惟上開警詢筆
    錄內容，業經原審法院審理時予以提示並告以要旨，且經檢
    察官及被告表示意見，當事人或辯護人已知上述筆錄乃傳聞
    證據，且均未於言詞辯論終結前對該等筆錄內容異議，且本
    院審酌上開筆錄作成時，較無人情施壓或干擾，亦無不當取
    供之情形，認為以之作為本案之證據亦屬適當，依刑事訴訟
    法第159 條之5 第1 項規定，自得為證據。
(二)、按鑑定人由審判長、受命法官或檢察官就下列之人選任1 人
    或數人充之：(一)就鑑定事項有特別知識經驗者。(二)經政府機
    關委任有鑑定職務者；鑑定之經過及其結果，應命鑑定人以
    言詞或書面報告；法院或檢察官得囑託醫院、學校或其他相
    當之機關、團體為鑑定，或審查他人之鑑定，並準用第203
    條至第206 條之1 規定，刑事訴訟法第198 條、第206 條第
    1 項、第208 條第1 項分別定有明文。卷附濫用藥物成品檢
    驗鑑定書，雖係被告以外之人於審判外之書面陳述，然高雄
    市立凱旋醫院係臺灣高雄地方法院檢察署關於施用毒品鑑定
    之概括選任鑑定機關，此有臺灣高雄地方法院檢察署92年10
    月23日雄檢楠文字第0921000294號函附之「臺灣高雄地方法
    院檢察署檢察長概括選任鑑定人或囑託鑑定機關（團體）名
    冊」足參，則上開尿液檢驗報告，為刑事訴訟法第159 條第
    1 項規定之例外情形，應有證據能力。
二、訊據被告甲○○固於原審供承有於上開時、地，為警查扣上
    開海洛因毒品等情，惟其於原審否認上開持有第一級毒品犯
    行，辯稱：扣案海洛因毒品非其所持有云云。經查：
(一)、扣案上開2 包白色粉末，經警方送請高雄市立凱旋醫院鑑定
    結果，確均呈海洛因陽性反應，1 包（驗前淨重0.065 公克
    、驗後淨重0.037 公克）、1 包（驗前淨重0.099 公克、驗
    後淨重0.073 公克），此有該院96年7 月10日高市凱醫驗字
    第4400號濫用藥物成品檢驗鑑定書1 份在卷可稽（見原審卷
    第34頁），足證上開扣案物品確為第一級毒品海洛因無訛。
(二)、證人即被告女友李燕君（與被告同在上開時、地遭警盤查）
    於原審雖證稱：「扣案毒品非其所有，亦非被告所有，且查
    獲地點係在空屋內之房間，而其與被告遭警臨檢盤查時係在
    屋外，距離查獲地點約有6 公尺」等語（見原審卷第133 頁
    ），又扣案毒品查獲之現場係廢棄空屋，毒品係在屋內地上
    為警查扣等情，固有現場照片4 幀附卷可稽（見警卷第16-1
    7 頁），然被告於到案之初業於警詢、偵查中均供承「現場
    毒品是我丟棄」（見警卷第2 頁）、「海洛因確實是我的；
    扣案海洛因是朋友寄放的」（見偵卷第7 頁）等情明確，核
    與證人李燕君於警詢所陳「扣案毒品為被告所有，並丟棄於
    該處」（見警卷第5 頁）等情相符，雖被告於檢察官偵訊之
    初曾辯稱「扣案海洛因毒品是我到那裡就有了」（見偵卷第
    7 頁），然被告於警詢筆錄中有關其自白扣案毒品係由其丟
    棄部分「即手寫筆錄部分」，係被告於分局刑事組口述，由
    警員補記；被告在現場及警局均承認毒品係其所有等情，亦
    經證人莊進於本院具結證實在卷（見本院卷第37-38 頁）
    ，足徵被告嗣於原審所辯上情，均屬事後卸責之詞，不足採
    信。至於查獲毒品之現場雖屬尚有旁人得出入之空屋，但此
    等客觀環境與被告持有毒品犯行無涉，又被告雖無施用第一
    級毒品海洛因之前科，僅能證明被告尚無施用第一級毒品犯
    行，參以持有第一級毒品原因甚多，即如上開被告偵查所供
    「朋友寄放」亦屬可能，自無從以被告並無施用第一級毒品
    之舉，逕認其即無持有第一級毒品犯行。綜上所述，此部分
    事證明確，被告上開持有第一級毒品犯行，堪以認定。
三、核被告所為，係犯毒品危害防制條例第11條第1 項持有第一
    級毒品罪。原判決關於此部分未予詳查，遽為被告無罪之諭
    知，尚有未合。公訴人上訴指摘及此，為有理由，應由本院
    將原判決關於此部分撤銷改判。審酌被告明知海洛因係屬第
    一級毒品，不知避免接觸猶予以持有，念及查扣上開毒品數
    量甚少及被告犯後態度等一切情狀，量處如主文所示之刑，
    併諭知易科罰金折算標準。末查扣案之海洛因2 包（1 包驗
    前淨重0.065 公克、驗後淨重0.037 公克；1 包驗前淨重0.
    099 公克、驗後淨重0.073 公克），係屬第一級毒品，應依
    毒品危害防制條例第18條第1 項前段規定宣告沒收銷燬，至
    送鑑耗損之海洛因既已滅失，自無庸再予宣告沒收銷燬。
四、被告經合法傳喚（查被告於原審經通緝到案後，當庭陳明其
    未住於戶籍地，而居於高雄縣大樹鄉檨腳村新興巷19號，亦
    即其女友即原審具保人李燕君地址，嗣於原審審理期日時亦
    陳明送達地址同上，被告並於同址親自收受原審判決書之送
    達，見原審卷第68-69 頁、第73、130 、163 頁，則本院以
    此地址傳喚被告自屬合法，合先敘明），無正當理由，於本
    院審理期日不到庭（見本院卷第34、35頁之送達證書、刑事
    報到單），依據刑事訴訟法第371 條規定，不待其陳述，逕
    行判決。
五、原判決關於被告施用第二級毒品部分，業經原審判決有期徒
    刑7 月確定，附此敘明。
據上論結，應依刑事訴訟法第369 條第1 項前段、第364 條、第
371 條、第299 條第1 項前段，毒品危害防制條例第11條第1 項
、第18條第1 項前段，刑法第11條、第41條第1 項前段，判決如
主文。
本案經檢察官方娜蓉到庭執行職務。
中    華    民    國    97    年    2     月    18    日
               刑事第一庭   審判長法  官  郭雅美
                                  法  官  莊崑山
                                  法  官  張意聰
以上正本證明與原本無異。
本判決不得上訴。
中    華    民    國    97    年    2     月    18    日
                                  書記官  陳金
附錄本件判決論罪科刑法條：
毒品危害防制條例第11條第1 項
持有第一級毒品者，處3 年以下有期徒刑、拘役或新臺幣5 萬元
以下罰金。


司法院資訊處製作；財團法人民間司法改革基金會備份。
